【裁判字號】    98,交聲,3221
【裁判日期】    980916
【裁判案由】    交管條例聲異
【裁判全文】
臺灣板橋地方法院交通事件裁定        98年度交聲字第3221號
原處分機關  交通部公路總局臺北區監理所板橋監理站
異  議  人
即受處分人  甲○○
上列異議人即受處分人因違反道路交通管理處罰條例案件，不服
原處分機關於中華民國98年8 月25日所為之裁決處分（裁決書案
號：板監裁字裁41-AEX824803號），聲明異議，本院裁定如下：
    主  文
原處分撤銷。
    理  由
一、原處分意旨略以：異議人即受處分人甲○○未領有駕駛執照
    ，於民國98年4 月26日下午5 時13分許，駕駛車牌號碼BIM-
    351 號重型機車，在臺北市○○○道與西藏路交岔路口，為
    臺北市政府警察局萬華分局大理街派出所掣單舉發。爰依道
    路交通管理處罰條例第21條第1 項第1 款規定，裁處罰鍰新
    臺幣（下同）9600元。
二、聲明異議意旨略以：異議人為警攔停時，執勤警員僅告知紅
    燈右轉之違規事實，當場並未開立無照駕駛之舉發通知單，
    非異議人拒絕收受，竟遭加重罰責，殊難甘服，爰依法聲明
    異議。
三、按汽車駕駛人，未領有駕駛執照駕駛小型車或機器腳踏車者
    ，處新臺幣6000元以上12000 元以下罰鍰，並當場禁止其駕
    駛，道路交通管理處罰條例第21條第1 項第1 款定有明文。
    次按行為人有違反道路交通管理處罰條例之情形者，交通勤
    務警察或依法令執行交通稽查任務人員應填製舉發違規通知
    單，將通知聯交付駕駛人或行為人簽名或蓋章收受之；拒絕
    收受者，應告知其應到案時間及處所，並記明事由與告知事
    項，視為已收受，違反道路交通管理事件統一裁罰基準及處
    理細則第11條第1 項第1 款規定甚明。經查，異議人未領有
    駕駛執照，於98年4 月26日下午5 時43分許，騎乘車牌號碼
    BIM-351 號重型機車，在臺北市○○○道與西藏路交岔路口
    ，為臺北市政府警察局萬華分局大理街派出所掣單舉發之事
    實，有臺北市政府警察局北市警交字第AEX824803 號舉發違
    反道路交通管理事件通知單1 件附卷可資佐證，異議人就其
    無照駕駛之違規行為亦無爭執，足堪認定。而異議人拒絕收
    受舉發通知單，依前開法條規定，原舉發機關應記明其拒絕
    收受之事由及應告知之事項，然觀諸卷附前揭舉發違反道路
    交通管理事件通知單，其應記明之事項均付之闕如，顯與法
    定程式有悖，不得視為異議人業已收受舉發違規之通知單，
    原處分機關遽予裁罰，其程序即有瑕疵。
四、又交通法庭認為聲明異議有理由或聲明異議雖無理由而原處
    分不當或違法者，應以裁定將原處分經聲明異議部分撤銷，
    並自為裁定，道路交通案件處理辦法第20條固有明文。惟交
    通法庭自為裁定，必以受罰主體、違規行為之整體事實及裁
    罰程序俱屬明確無瑕為其要件，倘原處分機關之裁罰程序存
    有瑕疵，而其瑕疵復非法院得命為補正之事項，即難逕代原
    處分機關為符合法定程序之裁罰，自為裁定。本件原處分機
    關之裁罰程序既有前述瑕疵，異議人聲明異議，核屬有據，
    爰撤銷原處分，由原處分機關另為適法之處理。
據上論斷，應依道路交通案件處理辦法第20條，裁定如主文。
中    華    民    國    98    年    9     月    16    日
                  交通法庭  法  官  廖怡貞
以上正本證明與原本無異。
如不服本裁定，應於送達後5 日內向本院提出抗告狀，抗告於臺
灣高等法院（須附繕本）。
                            書記官  林惠齡
中    華    民    國    98    年    9     月    16    日


司法院資訊處製作；財團法人民間司法改革基金會備份。
